【裁判字號】    99,選上訴,1059
【裁判日期】    990707
【裁判案由】    違反公職人員選舉罷免法
【裁判全文】
臺灣高等法院臺中分院刑事判決      99年度選上訴字第1059號
上  訴  人  臺灣南投地方法院檢察署檢察官
被      告  甲○○
上列上訴人因被告違反公職人員選舉罷免法案件，不服臺灣南投
地方法院99年度選訴字第11號中華民國99年4月14日第一審判決
（起訴案號：臺灣南投地方法院檢察署98年度選偵字第24、25號
、99年度選偵字第1、3號），提起上訴，本院判決如下：
    主  文
上訴駁回。
    理  由
一、按依刑事訴訟法第350條、第361條、第362條、第367條規定
    ，不服地方法院之第一審判決而上訴者，須提出上訴書狀，
    並應敘述具體理由，為上訴必備之程式；其所提出之書狀未
    敘述上訴理由，或僅曾以言詞陳述上訴理由者，均應於上訴
    期間屆滿後20日內補提理由書於第一審法院。第一審法院經
    形式審查，認逾期未補提上訴理由者，應定期間先命補正；
    逾期未補正者，為上訴不合法律上之程式，應以裁定駁回。
    倘已提出上訴理由，但所提非屬具體理由者，則由第二審法
    院以上訴不合法律上之程式，判決駁回。而所謂具體理由，
    必係依據卷內既有訴訟資料或提出新事證，指摘或表明第一
    審判決有何採證認事、用法或量刑等足以影響判決本旨之不
    當或違法，而構成應予撤銷之具體事由，始克當之（例如：
    依憑證據法則具體指出所採證據何以不具證據能力，或依憑
    卷證資料，明確指出所為證據證明力之判斷如何違背經驗、
    論理法則）；倘僅泛言原判決認定事實錯誤、違背法令、量
    刑失之過重或輕縱，而未依上揭意旨指出具體事由，或形式
    上雖已指出具體事由，然該事由縱使屬實，亦不足以認為原
    判決有何不當或違法者（例如：對不具有調查必要性之證據
    ，法院未依聲請調查亦未說明理由，或援用證據不當，但除
    去該證據仍應為同一事實之認定），皆難謂係具體理由，俾
    與第二審上訴制度旨在請求第二審法院撤銷、變更第一審不
    當或違法之判決，以實現個案救濟之立法目的相契合，並節
    制濫行上訴（最高法院97年度台上字第892號刑事判決意旨
    參照）。
二、本件檢察官不服原判決，於民國99年4月26日向原審法院提
    出上訴書聲明上訴，核其所提出之上訴理由，略稱：按刑之
    量定，固屬法院得為自由裁量之事項，但其自由裁量之職權
    行使，並非漫無限制，除不得逾越法律所規定之範圍外，並
    應具妥當性及合目的性，符合罪刑相當原則，始為適法。96
    年修正施行公職人員選舉罷免法全文134條，其中對於賄選
    行為之處罰，除由原先第90條之1移列為第99條外，法定本
    刑並從5年以下有期徒刑，修正為3年以上，10年以下有期徒
    刑，顯見為確保選舉過程之廉潔、正確，立法者以修法加重
    刑度方式表達出賄選行為之可非難性及可刑罰性。再觀同法
    第101條之規定，新法處罰範圍擴大及於政黨辦理公職人員
    候選人黨內提名階段，更足證立法者有意藉此端正選舉風氣
    ，確保選舉過程從政黨內提名候選人，到投票、開票、公告
    當選人等各階段皆能公平、公正、公開，杜絕任何關說、舞
    弊、密室交易、搓圓仔湯、利益交換等足資影響選舉不公平
    競爭之情形，以此確保選舉制度選賢與能，福國利民之最終
    目標。然本件被告甲○○對於有投票權人行賄，約定投票給
    特定候選人，妨害投票之公正、公平及純潔性，戕害民主政
    治甚鉅，且公職人員選舉之結果，關乎國家之施政及法律之
    興廢，影響國家根基及人民之權益至深且鉅，而政府近年來
    大力宣導反賄選，非但提供鉅額檢舉獎金，且投入大量之人
    力物力嚴加查察賄選買票之行為，被告甲○○竟仍心存僥倖
    ，猶欲以賄選之方式左右選舉之結果，被告甲○○甚至分別
    為2位不同候選人買票行賄，行徑乖張，原審以被告甲○○
    有相當年紀，並無任何犯罪紀錄，而予緩刑宣告，實有違上
    述96年修正公職人員選舉罷免法之修正目的與所欲宣示之效
    果，實難認與修法目的相符。爰請將原判決撤銷，更為適當
    合法之判決等語。
三、本院查：
  (一)檢察官因不服上開臺灣南投地方法院之第一審判決，而於前
    述時間具狀敘明理由向原審法院提起上訴，則依刑事訴訟法
    第361條第2項之規定、該條項立法修正理由及上揭最高法院
    判決意旨，上訴人倘已提出上訴理由，但所提非屬具體理由
    者，即應由第二審法院以上訴不合法律上之程式，以判決駁
    回之；且上訴理由之具體與否係屬第二審法院審查範圍，不
    在命補正之列（參見法院辦理刑事訴訟案件應行注意事項第
    162點）。
  (二)又原判決綜合證據調查之結果，認被告甲○○係犯公職人員
    選舉罷免法第99條第1項之投票行賄罪，共2罪，而各處有期
    徒刑1年7月，褫奪公權3年，應執行有期徒刑2年，緩刑5年
    ，扣案如其附表編號5用以預備交付之賄賂新臺幣（下同）
    500沒收，並應於本判決確定之日起6個月內向公庫支付15萬
    元，褫奪公權3年，已詳細說明其上開量刑之理由，係經審
    酌民主政治之基礎在於建立公平、公正之選舉，選舉乃民主
    政治最重要之表徵，須由選民評斷候選人之才德、品行、學
    識、操守、政見而選賢與能，其攸關國家政治之良窳甚鉅，
    而賄選行為更係敗壞選風之主要根源，不惟抹滅實行民主政
    治之真意，亦影響選舉之公正性與社會之風氣，扭曲選舉制
    度尋求民意之真實性，被告所為已妨害投票之公正、公平及
    純潔，惟其行賄人數及價值均非鉅，被告主動幫鎮長、縣議
    員候選人賄選，其賄選金額分別為5000元、1500元，買票人
    數各為3人而已，應如其所稱係為人情之故，並非惡行重大
    ，且犯後於偵查及該院均坦承犯行，深有悔意等一切情狀，
    始分別量處上述之刑並定其應執行刑，及依公職人員選舉罷
    免法第113條第3項之規定，宣告褫奪公權之期間；並說明檢
    察官雖具體求刑被告甲○○有期徒刑2年6月，褫奪公權4年
    ，然經參酌上情，並考量其犯罪情狀、情節輕重，暨被告已
    有相當年紀，先前並無任何犯罪紀錄，故量處上述之刑為已
    足；復因被告前未曾受有期徒刑以上刑之宣告，素行良好，
    有臺灣高等法院被告前案紀錄表在卷可參，因一時短於思慮
    ，觸犯本件犯行，事後均已坦承犯行，深表悔悟，經此起訴
    及審判程序，當知所警惕，信無再犯之虞，因認所宣告之刑
    均以暫不執行為適當，乃併諭知緩刑5年之宣告，另斟酌其
    犯罪情節，依刑法第74條第2項第4款之規定，命其應於本判
    決確定之日起6個月內向公庫支付15萬元，以懲不法，並勵
    自新。核其量刑職權之行使，實已充分就上開公職人員選舉
    罷免法第99條第1項投票行賄罪所欲保護之法益，經涵攝在
    被告於本件所犯之具體情節後，詳為說明其所處刑度、給予
    緩刑宣告並履行一定條件之相關理由，誠已就前揭檢察官所
    提起上訴之理由充分予以考量，未見有何失出或違誤不當。
    此外，檢察官之上訴意旨，除抽象地說明為達成上開96年修
    正公職人員選舉罷免法之修正目的與所欲宣示之效果，原判
    決給予被告緩刑宣告係屬不當外；並未針對本件個案之具體
    情節，說明闡釋何以不宜給予被告緩刑宣告之各別理由。從
    而，前開上訴意旨即不免僅係基於己見，而指摘原判決量刑
    不當而已，殊非原判決對於被告之量刑有何足以影響判決本
    旨之不當或違法，而構成應予撤銷之具體事由。
五、綜上所述，檢察官之上訴理由既非前開說明所謂之具體理由
    ，則揆諸前揭最高法院判決之意旨，及依「程序優先於實體
    」之刑事訴訟法原則，本件上訴即不合法定上訴程式，而應
    予駁回，並不經言詞辯論為之。
據上論斷，應依刑事訴訟法第367條前段、第372條，判決如主文
。
中    華    民    國    99    年    7     月    7     日
            刑事第九庭  審判長法  官  江  德  千
                              法  官  賴  妙  雲
                              法  官  莊  深  淵
以上正本證明與原本無異。
如不服本判決應於收受送達後十日內向本院提出上訴書狀，其未
敘述上訴之理由者，並得於提起上訴後十日內向本院補提理由書
（均須按他造當事人之人數附繕本）「切勿逕送上級法院」。
                              書記官  陳  振  海
中    華    民    國    99    年    7     月    7     日

司法院資訊處製作；財團法人民間司法改革基金會備份。
